臺灣臺東地方法院民事判決
109年度金更一字第1號
原      告  張順盛  


訴訟代理人  徐玉蘭  
被      告  富邦綜合證券股份有限公司

法定代理人  韓蔚廷  
訴訟代理人  王怡婷律師
上列當事人間請求損害賠償事件，前經本院於民國109年6月30日
裁定移轉管轄（109年度金字第1號），經臺灣高等法院花蓮分院
於109年8月31日裁定廢棄（109年度抗字第31號），發回本院更
為審理，本院於110年3月9日言詞辯論終結，判決如下：
    主  文
原告之訴駁回。
訴訟費用由原告負擔。 
    理  由
一、原告起訴主張：原告在被告公司開立有證券帳戶，原告於民
    國109年3月12日接近早上9點股市開盤前，打電話向被告之
    營業員薛文惠表示要用跌停價格賣出其持有之300張「玉山
    金」（代號:2884）股票，然薛文惠突然向其告知「玉山金
    」今年的股利訊息，並傳送股利訊息之公告至其手機，原告
    因此被誤導而中斷賣出該300張「玉山金」之交易行為。然
    若當天營業員不對其誤導，其依當天開盤價約新臺幣(下同)
    27.1元賣出「玉山金」300張，可得800多萬元；繼之可於同
    年3月20日國安基金護盤時，再逢低以每股20元買回300張「
    玉山金」，則價差即可獲利200多萬元；其可再將該獲利之2
    00多萬元全數購買當時股價約為4.2元之「愛之味」股票，
    共可購入約520張，再將該520張「愛之味」以封關價8.3元
    賣出，即可獲利約431萬元，加上其精神損失100萬元，合計
    約損失530萬元，然其在本件訴訟僅先為一部請求260萬元。
    營業員之職責就是依客戶指示下單，不應以提供上開股利訊
    息之方式誤導客戶，其因此受有上開損失，被告自應負賠償
    責任，爰依侵權行為之法律關係，提起本件訴訟為一部請求
    ，並聲明：被告應給付原告260萬元。
二、被告則以：原告於109年3月12日上午8 時49分以電話聯絡被
    告臺東分公司營業員薛文惠，欲以當日跌停價格賣出「玉山
    金」股票300張，經薛文惠依據玉山金融控股股份有限公司
    同年月11日之公告，告以當年度分配現金股利每股0.791元
    、股票股利每股0.797元，原告電話中隨即回覆：「那很高
    耶，好啦，那先放著好了。」，薛文惠聞後提醒原告：「好
    ，你要賣再跟我說，我等一下把新聞拍給你看。」等語，有
    該次通話錄音檔及客戶錄音語譯表等客觀事證可稽，足證原
    告於該次通話中並未決定賣出持股，薛文惠自無賣出原告持
    股之適法依據。營業員係依照玉山金發布之公開資訊提供10
    8年度股利相關訊息，並無誤導，且原告主張受有損害但卻
    未提出客觀事證等語置辯。並聲明：原告之訴駁回。
三、得心證之理由
(一)按損害賠償之債，須以有損害之發生及有責任原因之事實，
    並兩者之間有相當因果關係為成立要件。所謂相當因果關係
    ，係指依經驗法則，綜合行為當時所存在之一切事實，為客
    觀之事後審查，認為在一般情形上，有此環境，有此行為之
    同一條件，均發生同一之結果者，則行為與結果始可謂有相
    當之因果關係。反之，若在一般情形上，有此同一條件存在
    ，而依客觀之審查，認為不必皆發生此結果者，則該條件與
    結果並不相當，其行為與結果間即難認相當因果關係（最高
    法院107年度台上字第2437號判決意旨參照）。次按，侵權
    行為之成立，須行為人具備歸責性、違法性，並不法行為與
    損害間有因果關係，始能成立，且主張侵權行為損害賠償請
    求權之人，對於侵權行為之成立要件應負舉證責任(最高法
    院100年度台上字第328號判決參照)。末按，當事人主張有
    利於己之事實者，就其事實有舉證之責任，民事訴訟法第27
    7條前段定有明文。　　
(二)原告於109年3月12日在被告公司證券帳戶內有300張「玉山
    金」，其於同日上午8時49分許股市開盤前，撥打電話予被
    告之營業員薛文惠(下稱系爭通話)，系爭通話結束後，薛文
    惠即傳送「玉山金」108年度股利分配資訊（見院卷第25頁
    ，下稱系爭股利公告)至原告手機，原告同日未委託賣出「
    玉山金」，迄至同年3月23日，原告註銷在被告公司之證券
    帳戶，帳戶內之股票包括上開300張「玉山金」轉匯至其他
    證券帳戶等情，為兩造所不爭執（見院卷第47至50頁)，並
    有系爭股利公告（見院卷第25頁）、手機畫面照片（見院卷
    第44頁)、證券公司存券匯撥申請書—代支出傳票暨集保514
    轉出庫存列印資料、註銷帳戶申請書、客戶開設有價證券集
    中保管帳戶申請書（以上見院卷第27至31頁），以及被告提
    出之系爭通話錄音光碟1片（置於本院卷證物袋內）可證，
    堪信為真實。
(三)經本院當庭勘驗上開電話錄音光碟，系爭通話內容如附件所
    示，有本院勘驗筆錄(見院卷第49至50頁、第52頁）在卷可
    稽。對話內容中，薛文惠在聽聞原告表示：「開盤跌停賣掉
    」時，僅回以：「玉山金」已經公布要配股配息等語，是原
    告主動問：「多少？」，薛文惠才進一步告以：「0.791現
    金，股票0.797」之股利資訊，經審酌營業員告知客戶個股
    已有公布配股配息資訊之行為，難認有何歸責性、不法性或
    違反保護他人之法律。嗣其因原告詢問配股配息之詳細內容
    時，才進一步告以「0.791現金，股票0.797」之資訊，而該
    資訊確實與「玉山金」108年度之配股內容相符，並非不實
    之資訊乙節，亦有「玉山金」公司資料—奇摩股市網路頁面1
    紙（見院卷第54頁）可證，是薛文惠並未提供不實資訊誤導
    原告。本件原告於聽聞上開配股配息內容後，即表示：「那
    很高餒」、「喔好啦好啦好啦，先放著等」等語，此時薛文
    惠尚有以：「蛤？」乙語，詢問原告真意，原告仍表示：「
    那先放著好了啦」，足見原告是在權衡股息股利之後，依其
    個人判斷而決定不賣出「玉山金」，參以薛文惠尚有提醒原
    告：「好，你要賣再跟我說喔」等語，然原告並未委託賣出
    ，薛文惠因而未替其下單賣出，難認其主觀上有何故意或過
    失，客觀行為亦難認有何不法性或可歸責性，從而原告主張
    其有侵權行為，難認有據。
(四)原告雖主張其因109年2月17日未以27.1元賣出300張「玉山
    金」而受有損害，然並未提出確實受有損害之證據，且依其
    自承：其於109年6月8日已賣出上開300張「玉山金」,忘記
    確切賣出之價位，大約27元等語（見院卷第49頁），有其提
    出證券帳戶存摺內頁1紙(見院卷第19頁）可證，並比對原告
    提出之「玉山金」於109年6月8日之收盤價為28.1元（見院
    卷第35頁)觀之，難認原告就其受有損害乙節已提出證明。
    至於原告主張其當初若有賣出300張「玉山金」，即能於國
    安基金護盤時，逢低以20元補回300張「玉山金」賺取差價
    ，再以該差價買4.2元之「愛之味」股票520張，再於漲至8.
    3元時賣出，可獲利431萬等節，然審酌其即便賣出300張「
    玉山金」股票，亦不必然發生其嗣後必會或必能逢低買回30
    0張「玉山金」賺取差價，以及再以差價精準於4.2元買入、
    8.3元賣出「愛之味」之結果，揆諸首揭說明，難認兩者間
    有相當因果關係，是其主張受有上開損害，尚乏所據，並無
    可採。
四、綜上所述，原告依侵權行為之法律關係，請求被告給付260
    萬元，洵屬無據，並無理由，應予駁回。
五、本件事證已臻明確，兩造其餘主張、陳述及所提證據，經本
    院審酌後，認與本件判斷結果無影響，爰毋庸再予一一審酌
    ，附此敘明。
六、訴訟費用負擔之依據：民事訴訟法第78條。
中　　華　　民　　國　　110 　年　　3 　　月　　31　　日
                  民事第一庭  法  官  王麗芳
以上正本係照原本作成。
如對本判決上訴，應於判決送達後20日內向本院提出上訴狀，若
委任律師提起上訴者，應一併繳納上訴審裁判費，否則本院得不
命補正逕行駁回上訴。
中　　華　　民　　國　　110 　年　　3 　　月　　31　　日
　　　　　　　　　            書記官  張耕華
附件 下稱原告為A、薛文惠為B B：喂。 A：文惠喔。 B：呦。 A：我那個玉山金300張吼。 B：嘿。 A：開停就賣掉，開盤跌停賣掉。 B：等一下喔。開盤，他已經公布要配股的餒，配息了餒。 A：蛤。 B：我說他已經公布他今年要配股配息的金額了餒。 A：多少? B：日期還不曉得，我看一下喔，我昨天晚上有看到新聞有寫，    等我一下喔，我看一下，昨天晚上我看到電視那邊有跑我今    天還沒看餒，等一下喔，股利分配，等一下喔，恩．．．    0.791現金；股票0.797。 A:那很高餒。 B:恩。 A:喔好啦好啦好啦，先放著。 B:蛤? A:那先放著好了啦。 B:好，你要賣再跟我說喔。 A:好好好。 B:我等一下把新聞拍給你。